【裁判字號】    99,刑智上易,12
【裁判日期】    990520
【裁判案由】    違反商標法
【裁判全文】
智慧財產法院刑事判決
                                  99年度刑智上易字第12號
上  訴  人
即  被  告    甲○○
上列上訴人因被告違反商標法案件，不服臺灣臺北地方法院98年
度易字第1599號，中華民國99年1月8日第一審判決（起訴案號：
臺灣臺北地方法院檢察署97年度偵字第21421號），提起上訴，
本院判決如下：
    主  文
原判決撤銷。
甲○○共同犯商標法第八十二條之意圖販賣而陳列侵害商標權之
商品罪，處有期徒刑月，如易科罰金，以新臺幣壹仟元折算壹
日。扣案仿冒LV商標之皮夾壹只沒收。
    事  實
一、甲○○明知「LV」商標圖樣，係法國商路易威登馬爾悌耶公
    司向經濟部智慧財產局申請註冊登記取得商標專用權，現仍
    於專用期間內（專用期間自民國78年2 月1 日至100 年2 月
    28日止），非經上開公司授權或同意，不得於同一商品使用
    相同或類似之商標圖樣，並不得販賣該仿冒商標之商品，竟
    與其僱用之不詳姓名之成年人共同意圖營利而基於違反商標
    法之犯意聯絡，由甲○○向另一不詳姓名之人販入仿冒上開
    商標之商品後，自97年1 月間起，由其僱用之不詳姓名之成
    年人在網際網路「雅虎奇摩」拍賣網站上，盜用「ichiban_
    100 」帳號，刊登拍賣仿冒上開商標商品之訊息，供有意購
    買之不特定人士上網競標購買，甲○○並提供自己於臺北富
    邦商業銀行信用卡之虛擬繳款帳戶（帳號000000000000號）
    作為收款之帳戶，以供上網購買者將款項匯入。嗣經警於97
    年2 月間發現上開帳號之網頁，刊登有仿冒「LV」商標商品
    之訊息，遂於同年月22日上網蒐證，以新臺幣（下同）1,42
    0 元（含運費）購得仿冒LV之皮夾1 只，而循線查悉上情，
    並扣得該仿冒之皮夾1 只。
二、案經內政部警政署保安警察第二總隊第一大隊第三中隊報請
    臺灣臺北地方法院檢察署檢察官偵查起訴。
    理  由
一、程序方面：
  (一)按被告以外之人於審判外之言詞或書面陳述，除法律有規定
    者外，不得作為證據，刑事訴訟法第159 條第1 項定有明文
    。刑事訴訟法新制採改良式當事人進行主義，為保障被告防
    禦權及維護直接審理與言詞審理原則而酌採英美法之傳聞法
    則，復於第159 條之1 至第159 條之5 增設例外規定，以應
    實務需要，俾符實體真實發現之訴訟目的。又被告以外之人
    於審判外之陳述，雖不符合同法第159 條之1 至第159 條之
    4 規定，但經當事人於審判程序同意作為證據，法院審酌該
    言詞陳述或書面陳述作成時之情況，認為適當者，亦得為證
    據，當事人、代理人或辯護人於法院調查證據時，知有同法
    第159 條第1 項不得為證據之情形，而未於言詞辯論終結前
    聲明異議者，視為有前項之同意，同法第159 條之5 亦有規
    定。蓋傳聞法則之重要理論依據，在於傳聞證據未經當事人
    之反對詰問予以核實，乃予排斥，惟若當事人已放棄對原供
    述人之反對詰問權，於法院審判時表明同意該等傳聞證據可
    作為證據，基於證據資料愈豐富，愈有助於真實發現之理念
    ，並貫徹刑事訴訟法修法加重當事人進行主義之精神，確認
    當事人對於證據能力有處分權之制度，傳聞證據經當事人同
    意作為證據，法院認為適當者，亦得為證據。本件檢察官、
    被告甲○○對於本案全案卷證內供述證據之證據能力，除被
    告上訴意旨對如下程序方面一第(二)項所述外，均表示無意見
    ，且經斟酌本案卷內之供述證據，其任意性並無欠缺，亦非
    違法取得，且無證明力明顯過低之情形，依前揭規定，均得
    採為證據，合先敘明。
  (二)按「刑事偵查技術上所謂之『釣魚』，係指對於原已犯罪或
    具有犯罪故意之人，以設計引誘之方式，使其暴露犯罪事證
    ，再加以逮捕或偵辦者而言。純屬偵查犯罪技巧之範疇，並
    未違反憲法對於基本人權之保障，且於公共利益之維護有其
    必要性存在，故依『釣魚』方式所蒐集之證據資料，原則上
    非無證據能力。」；「刑事訴訟之目的，固在於發現真實，
    而維護社會安全及公共利益，但其手段則應合法、正當、純
    潔，以兼顧程序正義及人權保障。司法警察（官）對於自始
    即有犯罪故意之行為人，因達成犯罪調查目的之必要，依適
    當之方法，布設機會相與對合，藉以蒐集證據，且不違背法
    定程序者，乃法之所許。」（最高法院96年度台上字第301
    號、96年度台上字第2333號、97年度台上字第418號、96年
    度台上字第758號判決意旨參照）。本件被告上訴意旨陳稱
    扣案仿冒LV皮夾1只為警察「釣魚」之結果，非依法定程序
    取得，有害公平正義，不得作為證據，惟揆諸上揭判判意旨
    ，其辯解即非足採。
  (三)復按刑事訴訟法第164條第1項規定調查證物之程序，乃基於
    直接審理原則，於審判庭提示判決基礎之證物，令當事人等
    辨認，用以擔保證物之真實性，兼具保護被告之防禦權。審
    判期日雖未調取該證物，然審判庭已就與該證物具同一性之
    紀錄，例如以證物所實攝之照片或對證物所製作之勘驗筆錄
    替代證物，向當事人等提示或告以要旨，已足使其辨別，及
    為證據證明力之辯論，則提示照片或告以勘驗筆錄要旨即與
    提示證物之效用無分軒輊，自無違程序正義之遵守，且於判
    決本旨及結果亦不生影響（最高法院97年度台上字第96號判
    決意旨參照）。被告上訴意旨指摘原審審理時未提示上開扣
    案皮夾云云，但查該皮夾業經原審於審判期日提示採證照片
    、扣案物品目錄表及扣押物品清單（即97年度偵字第21421
    號卷第80頁、第81頁、第89頁），此有原審98年9月4日審判
    筆錄第12頁、98年12月18日再開辯論之審判筆錄第5頁（見
    原審卷第37頁反面、第99頁）在卷可稽，足認原審於審判程
    序已提示扣押物之替代證物即採證照片，踐履該扣押物之證
    據調查程序，已足使被告辨別證物，及為證據證明力之辯論
    ，自無違反程序正義之遵守。是以，被告上訴理由指摘原審
    程序違法，要不足採。
二、實體方面：
  (一)訊據被告矢口否認有何違反商標法之犯行，辯稱：伊不會使
    用電腦及網路，並未販賣該仿冒LV之皮夾，亦沒有將自己於
    台北富邦商業銀行信用卡之虛擬繳款帳戶提供予他人使用，
    他人匯入伊信用卡繳款帳戶伊看不到，且該繳款帳戶是伊在
    外貸放借款後，供他人匯入利息之用，並不清楚為什麼伊的
    繳款帳戶會被盜用云云。
  (二)本院查：
  1.「LV」商標圖樣業經法國商路易威登馬爾悌耶公司向經濟部
    智慧財產局（下稱智慧局）申請註冊登記取得商標專用權，
    現仍於專用期間內（專用期間自民國78年2月1日至100年2月
    28日止），指定使用於皮夾等商品，此有智慧產局商標資料
    檢索服務資料附卷可參。而警方於97年2月間發現在奇摩拍
    賣網站上，刊登有拍賣仿冒「LV」商標商品之訊息後，為蒐
    證即於同年月22日上網向帳號「ichiban_100」之賣家，以
    1,420元（含運費）下單購得上開仿冒LV商標之皮夾1只，並
    依拍賣得標通知信之指示，將上開款項匯入被告於臺北富邦
    商業銀行信用卡之虛擬繳款帳戶（帳號000000000000號）內
    等情，此經證人黃文通於警詢時證述明確，復有YAHOO奇摩
    拍賣及得標網頁列印資料（見97年度偵字第21421號卷第9至
    50頁）、寶華銀行交易明細表（見上開偵卷第51頁）、臺北
    富邦商業銀行信用卡總處97年3月19日函（見上開偵卷第53
    頁）、鑑定證明書（見上開偵卷第54頁）、扣押物品目錄表
    及刑事案件採證照片（見上開偵卷第80、81頁）、臺北富邦
    商業銀行股份有限公司98年3月18日函附之信用卡刷卡及轉
    帳明細（見上開偵卷第102至116頁）存卷可稽。
  2.上開拍賣仿冒「LV」商標商品之帳號「ichiban_100」係白
    長軒所申請，惟早已於97年1月間即遭人盜用，此經證人白
    長軒於原審證述在卷（見原審卷第34至35頁），並有該帳號
    之IP網址查詢結果在卷可佐（見97年度偵字第21421號卷第
    6至8頁）。又依拍賣得標通知信之內容所載（見上開偵卷第
    9頁），係指示購買人將款項匯入被告於臺北富邦商業銀行
    信用卡之虛擬繳款帳戶帳號000000000000號內，該信用卡虛
    擬繳款帳戶乃持卡人得暫時將錢存在信用卡帳戶內，以作為
    刷卡消費之用，業據證人即臺北富邦商業銀行之業務副理林
    婉菁於原審證述明確（見原審卷第33頁），並有被告之信用
    卡消費明細及帳單附卷可參（見原審卷第16至18頁），顯見
    該信用卡虛擬繳款帳戶乃專屬於被告用以繳交信用卡款或存
    入款項以供扣繳消費卡款所用，具有持卡人之專屬性，若非
    被告本人親自告知或交付他人使用，一般人實難以知悉，而
    觀諸該信用卡虛擬繳款帳戶於97年2月22日匯入1,420元款項
    （見上開偵卷第109頁）之後，被告仍有持該虛擬繳款帳號
    對應之信用卡刷卡消費之紀錄（見上開偵卷第116頁），且
    依上開信用卡消費明細及帳單所載，自96年12月起至97年2
    月止，每月均有溢收款，被告根本無需繳納任何卡款，再佐
    以被告對於該信用卡虛擬繳款帳戶之匯入金額多達248筆，
    並無法說明其來源等情，足認被告顯係藉由使用該虛擬繳款
    帳號之信用卡刷卡獲取利益，其確有將該虛擬繳款帳戶作為
    販賣上開仿冒品之收款帳戶之用，應堪認定，則被告對於販
    賣上開仿冒商品之行為，顯然知之甚詳。
  3.被告否認與原審所謂「犯罪集團」有犯意聯絡及行為分擔，
    固查無積極犯罪事證足資證明，應認其此部分之辯解，為有
    理由。但查，被告於本件經警查獲時，迭經警詢、檢察官偵
    查中及原審第1次辯論終紿前均矢口否認其有從事網路拍賣
    之行為，及至原審調閱其另案臺灣板橋地方法院檢察署檢察
    官96年度偵字第15294號、臺灣臺中地方法院檢察署檢察官
    96年度偵字第11119號不起訴處分書共2份（見原審卷第42至
    46頁），於原審再開辯論之審理期日始坦承有從事網路拍賣
    （見原審卷第101 頁），佐以被告自警詢、偵查至本院審理
    時均自承其不會電腦，於本院審理時坦承其從事網路拍賣，
    刊登在網路上資料係由其所僱用之不詳姓名之人所為，則其
    與該不詳姓名之成年人間，就販賣上開仿冒品之行為，具有
    犯意聯絡及行為分擔，堪以認定。
  4.至被告雖辯稱其係遭人陷害云云。然查，被告自承上開虛擬
    繳款帳戶係伊個人在外貸放借款後，供他人匯入利息之用等
    語。且依該虛擬繳款帳戶於97年2月22日前後之97年2月14日
    、2月18日、2月25日，各有匯款792元、6,078元、1,305元
    之紀錄，上開匯款均係因上網購買商品而匯款，並無與被告
    有任何借款債務關係等情，亦經匯款人即證人張靖嘉、呂宗
    翰、林之樺分別於原審證述綦詳（見原審卷第90至91頁），
    復有臺北富邦商業銀行股份有限公司營運作業部98年10月2
    日函附之跨行轉出帳號交易明細及匯款人之開戶資料附卷足
    稽（見原審卷第57至59頁、第67至72頁），足認被告亦確有
    使用該虛擬繳款帳戶作為販賣仿冒商品之收款帳戶。又被告
    所有之該虛擬繳款帳戶僅被告可以使用，第三人無法進入，
    ，具有個人專屬性，衡諸經驗法則，若盜用或冒用該虛擬繳
    款帳戶，毫無利得可言，是可排除該虛擬繳款帳戶遭人盜用
    或冒用之可能性。另該虛擬繳款帳戶係提供小額貸款人匯入
    利息，及購買其網路拍賣商品之人匯入價款，均為被告本人
    所有並加以運用，該等小額匯款均須被告經常逐筆核對，確
    認無訛後始將網路拍賣商品寄送予買家，且上開虛擬繳款帳
    戶係成交後，始於成交通知告知買家據以匯款，與上開2份
    不起訴處分書所載帳號（永豐商業銀行新泰分行0000000000
    0000、永豐商業銀行興隆分行00000000000000）亦均不相同
    ，依卷證資料難認被告係遭人陷害。而被告在原審及本院審
    理中從未聲請調查冒用其系爭虛擬繳款帳戶之可能人士或可
    能線索之任何證據。則被告此部分之辯解，即難台北縣土城
    市○○路○段64號1樓認可信。
  5.綜上所述，被告上揭所辯各節非無卸責之詞，不足採取，本
    件事證已臻明確，被告前揭犯行堪以認定。
三、按明知為未得商標權人同意，於同一商品，使用相同之註冊
    商標之商品而販賣，商標法第82條定有處罰規定；而該條所
    稱之販賣，以行為人明知為此類商品，具有營利之目的，將
    之販入或賣出，有其一即屬成立，並不以販入後復行賣出為
    構成要件（最高法院80年度台非字第48號判決要旨參照）。
    本件被告利用雅虎奇摩拍賣帳號「ichiban_100」在網路上
    刊登販賣仿冒「LV」之商品之訊息，應可認定係意圖營利而
    販入，縱然因警察為辦案蒐證而佯稱下標購買，事實上不能
    真正完成買賣即被查獲，惟依前揭說明，仍已成立販賣之行
    為。是核被告所為，係犯商標法第82條之非法販賣侵害商標
    權之商品罪。被告與其所僱用之不詳姓名之成年人間，就上
    開犯行互有犯意聯絡及行為分擔，應論以共同正犯。
四、被告犯行明確，原審予以論罪科刑，固非無見，惟被告並非
    與原審所謂「犯罪集團」共同犯罪，而係與其所僱用之不詳
    姓名之人有犯意聯絡及行為分擔，已如上述，是原審關於認
    定事實部分既有違誤，被告就此亦加以指摘，原審判決即屬
    無可維持，應由本院撤銷改判。爰審酌被告欠缺保護智慧財
    產權之觀念，共同從事販賣仿冒商標之商品，所為影響商標
    權人之商譽及正常收益，並減損我國保護智慧財產權之國際
    形象，被告犯後復未能坦承犯行，惟參酌本件查獲之仿冒商
    標商品僅有1只，侵害商標權人之權益非重，及被告之犯罪
    動機、手段、對商標權人所生危害程度、被告之素行尚可、
    生活狀況及檢察官之具體求刑等一切情狀，量處如主文第2
    項所示之刑，並諭知易科罰金之折算標準。扣案之仿冒「LV
    」商標之皮夾1只，係被告共同犯商標法第82條之罪所販賣
    之物，依商標法第83條之規定，不問屬於犯人與否，應予沒
    收。被告上訴否認犯罪，並無理由，應予駁回。
據上論斷，依刑事訴訟法第369條第1項前段、第364條、第299條
第1項前段，商標法第82條、第83條，刑法第11條前段、第28條
、刑法第41條第1 項前段，判決如主文。
本案經檢察官黃惠敏到庭執行職務。
中    華    民    國    99    年    5     月    20    日
                    智慧財產法院第二庭
                          審判長法  官  陳國成
                                法  官  陳忠行
                                法  官  曾啟謀
以上正本證明與原本無異。
不得上訴。
中    華    民    國    99    年    5     月    20    日
                                書記官  王月伶
附錄：本案論罪科刑法條全文
商標法第82條
明知為前條商品而販賣、意圖販賣而陳列、輸出或輸入者，處一
年以下有期徒刑、拘役或科或併科新臺幣五萬元以下罰金。


司法院資訊處製作；財團法人民間司法改革基金會備份。
